【裁判字號】    95,交易,50
【裁判日期】    950712
【裁判案由】    過失致死等
【裁判全文】
臺灣宜蘭地方法院刑事判決              95年度交易字第50號
公  訴  人  臺灣宜蘭地方法院檢察署檢察官
被      告  乙○○
上列被告因過失致死等案件，經檢察官提起公訴（95年度偵字第
1987號），嗣於本院準備程序進行中，被告先就被訴事實為有罪
之陳述，經裁定進行簡式審判程序，本院判決如下：
    主  文
乙○○服用酒類，不能安全駕駛動力交通工具而駕駛，處有期徒
刑參月，如易科罰金，以銀元參佰元（即新臺幣玖佰元）折算壹
日；又因過失致人於死，處有期徒刑伍月，如易科罰金，以銀元
參佰元（即新臺幣玖佰元）折算壹日。應執行有期徒刑柒月，如
易科罰金，以銀元參佰元（即新臺幣玖佰元）折算壹日。緩刑貳
年。
    事  實
一、乙○○明知服用酒類已達不能安全駕駛動力交通工具之程度
    時，不得駕駛動力交通工具，竟於民國95年2月2日22時許，
    在宜蘭縣壯圍鄉某卡拉OK店內飲用高粱酒，且於酒後注意力
    減低、反應能力變慢，已無安全駕駛動力交通工具能力之狀
    況下，仍執意於同日23時許，騎駛車牌號碼GXR─278號機車
    欲返回家中，於同日23時21分許，行經宜蘭縣壯圍鄉○○路
    46之17號前時，乙○○本應注意汽車行駛時，駕駛人應注意
    車前狀況，隨時採取必要之安全措施，且於對面有來車交會
    時，不得超車，而依當時天候晴、夜間有照明、柏油路面、
    路面無缺陷、路面無障礙物、視距良好等狀況，並無不能注
    意之情事，竟因酒後注意力減低、反應能力變慢，而疏未注
    意車前狀況及採取必要之安全措施，且於對向有劉益芳所騎
    駛車牌號碼PPE─953號機車交會時，貿然駛入對向車道內欲
    超越同向前車，嗣因煞避不及而逆向撞擊劉益芳所騎駛之機
    車，導致劉益芳人車倒地且受有胸部鈍挫傷、前胸肌肉挫傷
    出血、左鎖骨骨折、胸腔主動脈裂傷及剝離、肝臟局部小挫
    傷出血等傷害，經送醫急救後，仍於95年2月6日14時10分因
    多重外傷性傷害及外傷性主動脈剝離不治死亡。而乙○○亦
    因此次車禍事故當場倒地受傷昏迷，嗣經送醫急救甦醒後，
    警方於95年2月3日零時37分許，對乙○○實施酒精濃度測試
    ，測得其呼氣中酒精濃度已高達每公升1.1毫克，顯已不能
    安全駕駛動力交通工具。
二、案經劉益芳之妻甲○○訴由臺灣宜蘭地方法院檢察署檢察官
    相驗後偵查起訴，嗣於本院準備程序進行中，被告先就被訴
    事實為有罪之陳述，經裁定進行簡式審判程序。
    理  由
一、上揭犯罪事實，業據被告乙○○於警詢、檢察官偵訊及本院
    審理時坦承不諱，核與證人即被害人劉益芳之妻甲○○指訴
    劉益芳因車禍受傷不治死亡之情節相符，復有道路交通事故
    現場圖、道路交通事故調查報告表、道路交通事故肇事人自
    首情形紀錄表、乙○○之酒精測定紀錄表、舉發違反道路交
    通管理事件通知單、劉益芳之死亡證明書、乙○○之診斷證
    明書、動脈剝離查詢資料、急性主動脈剝離查詢資料各1件
    及證號查詢機車駕駛人資料2件、車號查詢重型機車車籍資
    料2件、車禍現場相片16張在卷可稽。而被害人劉益芳確因
    本件車禍導致受有胸部鈍挫傷、前胸肌肉挫傷出血、左鎖骨
    骨折、胸腔主動脈裂傷及剝離、肝臟局部小挫傷出血，經送
    醫急救後，仍於95年2月6日14時10分因多重外傷性傷害及外
    傷性主動脈剝離不治死亡等情，亦經臺灣宜蘭地方法院檢察
    署檢察官會同法醫師相驗解剖屬實，並製有解剖筆錄、相驗
    屍體證明書、法務部法醫研究所鑑定書各1件及相驗解剖照
    片39張附卷足憑。且按汽車駕駛人有飲用酒類後，其吐氣所
    含酒精濃度超過每公升0.25毫克情形者，不得駕車；汽車行
    駛時，駕駛人應注意車前狀況，並隨時採取必要之安全措施
    ；於對面有來車交會時，不得超車，道路交通安全規則第11
    4條第2款、第94條第3項、第101條第2款分別定有明文，被
    告乙○○為已考領駕駛執照之駕駛人，對此實難諉稱不知，
    其駕車行經肇事地點之宜蘭縣壯圍鄉○○路46之17號前時，
    本應注意遵守上開規定，且依卷附前揭道路交通事故調查報
    告表所載，於事故當時為天候晴、夜間有照明、柏油路面、
    路面無缺陷、路面無障礙物、視距良好，並無不能注意之情
    事，被告竟仍執意於酒後呼氣中所含酒精濃度已高達每公升
    1.1毫克之情形下駕車上路，且因酒後注意力減低、反應能
    力變慢，而疏未注意車前狀況及採取必要之安全措施，復於
    對向有來車交會時，貿然駛入對向車道超車，以致煞避不及
    ，而於上開路段逆向撞擊被害人所騎駛之機車，肇致本件車
    禍發生，顯然其已不能安全駕駛動力交通工具，且其駕駛行
    為亦顯有過失，而其過失行為，復與被害人之死亡間，具有
    相當因果關係。綜上所述，足徵被告首揭自白確與事實相符
    ，本件事證已臻明確，被告之犯行堪予認定，應依法論科。
二、按95年7月1日生效施行之刑法第2條第1項規定「行為後法律
    有變更者，適用行為時之法律。但行為後之法律有利於行為
    人者，適用最有利於行為人之法律」，本件被告行為後，刑
    法施行法第1條之1及刑法第185條之3、第276條、第33條、
    第41條、第51條、第74條業於95年7月1日修正生效施行，罰
    金罰鍰提高標準條例第2條則自同日廢止，經查：
（一）修正前刑法第185條之3所規定之罰金本刑為銀元三萬元以
      下，換算為新臺幣後，為新臺幣九萬元以下。修正後同法
      條所規定之罰金本刑，依刑法施行法第1條之1之規定，變
      更其單位為新臺幣並提高三倍後為新臺幣九萬元以下。是
      比較新舊法之結果，舊法（即行為時法）並非不利於被告
      。
（二）修正前刑法第276條第1項所規定之罰金本刑，依罰金罰鍰
      提高標準條例第1條前段之規定，提高10倍後為銀元二萬
      元以下，換算為新臺幣後，為新臺幣六萬元以下。修正後
      同法條所規定之罰金本刑，依刑法施行法第1條之1之規定
      ，變更其單位為新臺幣並提高三十倍後為新臺幣六萬元以
      下。是比較新舊法之結果，舊法（即行為時法）並非不利
      於被告。
（三）修正前刑法第33條第5款規定罰金為銀元一元以上，換算
      為新臺幣後，為新臺幣三元以上。修正後同條款則規定「
      罰金：新臺幣一千元以上，以百元計算之。」。是比較新
      舊法之結果，舊法（即行為時法）有利於被告。
（四）依修正前刑法第41條第1項前段之規定及廢止前罰金罰鍰
      提高標準條例第2條前段之規定，易科罰金之折算標準，
      應以銀元三百元折算一日，經換算為新臺幣後，應以新臺
      幣九百元折算為一日。修正後刑法第41條第1項前段則規
      定「犯最重本刑為五年以下有期徒刑以下之刑之罪，而受
      六個月以下有期徒刑或拘役之宣告者，得以新臺幣一千元
      、二千元或三千元折算一日，易科罰金。」。是比較新舊
      法之結果，舊法（即行為時法）有利於被告。
（五）依修正前刑法第41條第2項之規定，併合處罰之數罪，均
      有同條第1項之情形，其應執行之刑逾六月者，亦得宣告
      易科罰金。修正後同條項則規定「前項規定於數罪併罰，
      其應執行之刑未逾六月者，亦適用之。」，限於應執行之
      刑未逾六月者，始得宣告易科罰金。是比較新舊法之結果
      ，舊法（即行為時法）有利於被告。
（六）修正前刑法第51條第5款規定：「數罪併罰，分別宣告其
      罪之刑，宣告多數有期徒刑者，於各刑中之最長期以上，
      各刑合併之刑期以下，定其刑期，但不得逾二十年。」。
      修正後同條款則規定「數罪併罰，分別宣告其罪之刑，宣
      告多數有期徒刑者，於各刑中之最長期以上，各刑合併之
      刑期以下，定其刑期。但不得逾三十年。」，是比較新舊
      法之結果，舊法（即行為時法）有利於被告。
（七）依修正前刑法第74條第1款之規定，受二年以下有期徒刑
      、拘役或罰金之宣告，且「前未曾受有期徒刑以上刑之宣
      告」者，如認為以暫不執行為適當者，始得宣告二年以上
      五年以下之緩刑。修正後刑法第74條第1項第1款則規定受
      二年以下有期徒刑、拘役或罰金之宣告，且「前未曾因故
      意犯罪受有期徒刑以上刑之宣告」者，如認為以暫不執行
      為適當者，即得宣告二年以上五年以下之緩刑。然因修正
      後同條第2項另增列「緩刑宣告，得斟酌情形，命犯罪行
      為人為下列各款事項：一、向被害人道歉。二、立悔過書
      。三、向被害人支付相當數額之財產或非財產上之損害賠
      償。四、向公庫支付一定之金額。五、向指定之公益團體
      、地方自治團體或社區提供四十小時以上二百四十小時以
      下之義務勞務。六、完成戒癮治療、精神治療、心理輔導
      或其他適當之處遇措施。七、保護被害人安全之必要命令
      。八、預防再犯所為之必要命令。」之規定，且本件被告
      前又未曾受有期徒刑以上刑之宣告（詳後述），是比較新
      舊法之結果，舊法（即行為時法）有利於被告。
（八）綜合上開新舊法比較之結果，顯然以舊法（即行為時）有
      利於被告，依前揭刑法第2條第1項規定，本件即應適用行
      為時法即95年7月1日修正生效施行前之刑法規定及95年7
      月1日修正前之罰金罰鍰提高標準條例第2條之規定，先予
      敘明。
三、被告乙○○酒後明知已無安全駕駛動力交通工具之能力，竟
    仍駕駛機車上路，核其此部分所為，係犯刑法第185條之3之
    服用酒類不能安全駕駛動力交通工具而駕駛罪。另被告酒後
    已無安全駕駛動力交通工具之能力，仍駕車上路，且因酒後
    注意力減低、反應能力變慢，而疏未注意車前狀況及採取必
    要之安全措施，復於對向有來車交會時，貿然駛入對向車道
    超車，以致煞避不及，而逆向撞擊被害人所騎駛之機車，造
    成被害人傷重不治死亡，核其此部分所為，係犯刑法第276
    條第1項之過失致人於死罪。被告所犯前揭二罪間，犯意各
    別，行為互殊，應予分論併罰。又被告於飲酒後，呼氣中酒
    精濃度高達每公升1.1毫克之酒醉狀態下，駕車肇事，因而
    致人死亡，致須負刑事責任，應依道路交通管理處罰條例第
    86條第1項之規定，就上開過失致人於死罪之部分，加重其
    刑。爰審酌被告之品行、智識程度；刑法增訂第185條之3服
    用酒類，不能安全駕駛動力交通工具而駕駛罪之立法目的，
    乃在促使駕駛人保持清晰、正常之判斷、反應能力，減低交
    通事故之發生，以保障整體用路人之生命、身體、財產法益
    ，被告之所為，除無視交通安全規則所科予之注意義務外，
    更嚴重悖離上開法條之立法政策目的，且導致被害人死亡，
    犯罪情節匪淺；被告就本件車禍之發生另有疏未注意車前狀
    況及採取必要之安全措施，且於對向有來車交會時，貿然駛
    入對向車道超車之過失，其過失程度之輕重；犯後已坦承犯
    行，並與被害人家屬達成和解，獲得被害人家屬諒解（參卷
    附之宜蘭縣壯圍鄉調解委員會調解書）之犯後態度及被害人
    因本件車禍而死亡等一切情狀，分別量處如主文所示之刑及
    諭知易科罰金之折算標準，並定其應執行之刑及諭知易科罰
    金之折算標準，以示懲儆。又被告前未曾受有期徒刑以上刑
    之宣告，此有臺灣高等法院被告前案紀錄表1件在卷可稽，
    其因一時失慮及疏失致罹刑章，經此審理教訓後，當知警惕
    而無再犯之虞，故本院認所宣告之刑以暫不執行為適當，爰
    併宣告緩刑二年，以啟自新。
據上論斷，應依刑事訴訟法第273條之1第1項、第299條第1項前
段，道路交通管理處罰條例第86條第1項，現行刑法第2條第1項
前段，95年7月1日修正生效施行前刑法第185條之3、第276條第1
項、第41條第1項前段、第2項、第51條第5款、第74條第1款，罰
金罰鍰提高標準條例第1條前段，95年7月1日修正前罰金罰鍰提
高標準條例第2條，現行法規所定貨幣單位折算新臺幣條例第2條
，判決如主文。
本案經檢察官陳嘉瑜到庭執行職務。
中    華    民    國    95    年    7    月     12    日
                  刑事第四庭法  官  劉家祥
以上正本證明與原本無異。
如不服本判決應於收受本判決後10日內向本院提出上訴書狀，其
未敘述上訴理由者，並得於提起上訴後10日內向本院補提理由書
狀(均須按他造當事人之人數附繕本)「切勿逕送上級法院」。
                            書記官  邱淑秋
中    華    民    國    95    年    7     月    17    日
附錄本案論罪科刑法條全文：
刑法第185條之3
服用毒品、麻醉藥品、酒類或其他相類之物，不能安全駕駛動力
交通工具而駕駛者，處 1 年以下有期徒刑、拘役或 3 萬元以下
罰金。
刑法第276條第1項
因過失致人於死者，處 2 年以下有期徒刑、拘役或 2 千元以下
罰金。


司法院資訊處製作；財團法人民間司法改革基金會備份。
